【裁判字號】    95,重訴,10
【裁判日期】    950712
【裁判案由】    侵權行為損害賠償
【裁判全文】
臺灣高等法院民事判決                  95年度重訴字第10號
原      告  戊○○
訴訟代理人  丁○○
被      告  乙○○
訴訟代理人  盧國勳律師
上列當事人間侵權行為損害賠償事件，經本院於民國95年6月28
日言詞辯論終結，判決如下：
    主  文
被告應給付原告新臺幣貳佰柒拾萬貳仟捌佰元，及自民國九十
五年一月十二日起，至清償日止，按週年利率百分之五計算之利
息。
原告其餘之訴駁回。
訴訟費用由被告負擔百分之三十五，餘由原告負擔。
    事實及理由
一、原告起訴主張：被告自93年9月左右起，多次強迫被害人簡
    永政陪其至台北市○○○路○段19號B1儷豪酒店飲酒，酒帳
    高達新台幣（下同）100多萬元均由簡永政支付，且數次對
    簡永政拳打腳踢，造成簡永政受傷。93年12月30日被告與簡
    永政又至儷豪酒店飲酒，被告飲酒後竟以腳用力踹踢因酒醉
    倒在地上之簡永政，致簡永政傷重送醫不治死亡。伊係被害
    人簡永政之母，簡永政遇害時年僅38歲，尚有就讀國小三年
    級的女兒丙○○待扶養，爰依侵權行為法律關係，請求被告
    給付殯葬費232,800元、扶養丙○○之費用2,167,200元、精
    神損害賠償560萬元，計800萬元，及自附帶民事訴訟起訴狀
    繕本送達之翌日起至清償日止，按年息5%計算之利息。
二、被告則以：其並非刻意毆打簡永政，亦沒有理由去重傷簡永
    政，簡永政的死亡與其行為無關，其高中畢業，做電腦硬體
    買賣，每月收入3萬元，只有機車一部，沒有存款及其他財
    產，於刑事案一、二審時曾協調過願意賠償200萬至300萬元
    ，惟原告請求金額過高，其並沒有賠償能力，惟願意支付原
    告請求喪葬費用232,800元等語，資為抗辯。並聲明求為駁
    回原告之訴。
三、被告乙○○固承認有踢打被害人簡永政，惟否認簡永政之死
    亡與其有關，經查：
(一)被告乙○○與被害人簡永政係朋友，二人於93年8、9月間起
    ，時常共同至臺北市中山區○○○路○段19號地下1樓之「儷
    豪酒店」飲酒作樂，消費頻率每週3、4次一節，已據被告、
    證人吳明亮、吳伊鎔、周湘娟、李美麗於刑事案件陳述在卷
    ；又被告與被害人簡永政在「儷豪酒店」包廂內飲酒時，被
    告時因被害人簡永政酒喝不下又吐出來，且不勝酒力，多次
    對被害人簡永政拳打腳踢成傷，而由「儷豪酒店」經理吳明
    亮及服務人員送醫包紮治療，惟事後被害人簡永政猶與被告
    一同前往「儷豪酒店」飲酒消費，且一如往昔均由被害人簡
    永政付帳，於93年12月29日晚上11時二人再度一同前往「儷
    豪酒店」飲酒，至翌日（30日）凌晨3時「儷豪酒店」打烊
    時，被告叫被害人簡永政起身準備離開，因被害人簡永政已
    酒醉而於起身時重心不穩躺倒地上，被告踢倒地之被害人簡
    永政數下後即逕自離去，酒店女服務生即證人周湘娟上前探
    視倒地之被害人簡永政發現其臉色發白、呼吸微弱，遂與經
    理吳明亮、「秀秀」開車載簡永政至馬偕紀念醫院急救，而
    於凌晨3時29分許抵馬偕醫院看診時簡永政已無心跳呼吸，
    雖經急救，仍於當日凌晨4時45分許不治死亡等情，亦均據
    證人吳明亮、吳伊鎔、周湘娟、李美麗於警詢、檢察官偵查
    及台灣台北地方法院刑事庭審理時證述綦詳，並有馬偕紀念
    醫院94年1月21日馬院醫急字第94013 1號函送之病患簡永政
    93 年10月15日、10月19日、12月30日急診病歷紀錄、心肺
    復甦術紀錄表、臺北市立聯合醫院94年2月1日北市醫興字第
    09431240700號函送之中興醫院93年12月7日急診病歷、急診
    護理紀錄、手術紀錄、會診單、臺北市政府消防局救護紀錄
    表在卷可稽（見台灣台北地方法院檢察署94年度偵字第730
    號卷第71頁至78頁、第79頁至第86頁）。
(二)雖然被告坦認於93年12月30日凌晨與被害人簡永政在「儷豪
    酒店」A5包廂內飲酒時有踢被害人簡永政，惟歷次均以：「
    …因死者（簡永政於酒後語無倫次，當時我用腳碰及死者…
    碰觸死者身體大腿至腰部，約4至5次…」（見93年12月31日
    警詢筆錄）、「…當天只有我們兩人…喝很多…因簡（簡永
    政）喝很醉，開始語無倫次，我就叫他站起來，我踢他腹部
    一下，要他提神，隔一陣子他又這樣，所以我又踢他，正確
    位置不定，因為我也喝很多，我大概踢他4到5下…」（見93
    年12月31日偵查筆錄）、「…我沒有踢他腹部…他喝醉酒就
    會亂吐，我是站在朋友立場提醒他不要這樣…我是用腳勾他
    一下，叫他清醒點…我踢他只是勾一下，提醒他，叫他清醒
    點…我沒踢他要害。我沒想到他後來會死亡…」（見94年3
    月16日偵查筆錄）、「…他酒品不好，我都是在他意識還清
    醒的時候規勸他，如果他不聽的話，我才用腳去踢他。我是
    用提醒的方式要他不要這樣子．都踢他大腿到腰際部分，至
    於有沒有造成他的嚴重傷害，我不清楚…」（見94年6月14
    日台北地院刑事庭準備程序筆錄）、「…我踢他大腿至腰，
    踢了3至4下…傷害致死沒有，因為確實我沒有踢他胸部，我
    只有踢他大腿…我只是告訴他這樣不好看…」（見94年8月
    19 日台北地院刑事庭審理筆錄）、「…不是刻意的去毆打
    他…我並不是一開始就去踢他，我會先口頭告知他不要這樣
    子，我不是連續一直踢他…我不是惡意去攻擊死者。傷害致
    死部分我沒有去踢他，他的死與我的行為無關…」（見94年
    9月5日台北地院刑事庭審理筆錄）等詞置辯。
(三)然被害人簡永政係因胸部鈍挫併血胸，腹部鈍挫併肝臟挫裂
    引起呼吸性休克及出血性休克而死亡，業經臺灣臺北地方法
    院檢察署檢察官督同法醫師、檢驗員相驗、複驗解剖鑑定屬
    實，製有勘驗筆錄、驗斷書、相驗屍體證明書及法務部法醫
    研究所（九四）醫鑑字第0050號鑑定書在卷可稽（見該署94
    年度相字第9號第11頁、第16頁、第18頁、第19頁、第22頁
    至27頁、第30頁至第40頁）、被害人相驗解剖照片41紙（見
    94年度偵字第73 0號卷第147頁至第169頁），且據法務部法
    醫研究所（九四）醫鑑字第0050號鑑定書：「一、外傷證據
    ：…4.左、右肋骨外側分別有斷裂，左側第3、4、5、6肋骨
    ，右側第2、3、4、5、6肋骨有前端骨折，左上肺葉有骨折
    穿刺傷約有1.5公分直徑，右肺葉有約1.0x0.5x0.5公分大小
    之肋骨骨折穿刺傷。胸骨體中斷內通有約5x1公分皮下出血
    。5.肝臟有長約15公分長挫裂傷，寬厚分別達10公分，腹腔
    有積血達1500CC。…六、死者死亡經過及對其死因之看法：
    (二)由死者簡永政身上雙肋骨骨折明顯，肝臟鈍挫傷明顯，
    推定前胸腹遭重大鈍挫力量致雙胸肋骨破裂並刺穿雙肺造成
    血胸及肝臟大片挫裂造成腹血，最後因呼吸性休克及出血性
    休克而死亡。(三)由死者身上無重大抵抗痕跡或激烈互毆所
    造成之鈍挫傷，惟在前胸腹部有輕微表皮泛紅狀支持較大面
    積，較強大力道所造成之內臟挫傷之傷害。死者之鈍挫傷可
    疑為他為之結果…」等，再參以被告與被害人簡永政於93年
    12月29日晚間11時40分許至「儷豪酒店」迄翌日凌晨近3時
    許，僅女服務生「婷婷」即證人李美麗在A5包廂內陪侍飲酒
    ，期間酒店現場經理吳明亮進出該包廂，且二人飲至凌晨3
    時許被害人簡永政已酒醉，在場僅有被告一人踢側倒地上之
    被害人簡永政等情，此均據被告、證人李美麗供明在卷，又
    證人李美麗更證稱：「…因為當時我們已經打烊了，廖先生
    叫死者起床，死者當時坐在椅子上，後來廖先生叫死者起來
    後死者便倒在地上，廖先生更用腳踢死者叫死者走了，後來
    死者一直沒反應，然後就發生情況不對…」（見94年2月23
    日警詢筆錄）、「…那天要回家時，死者喝多了，叫不醒，
    小愛…就踢他的腳…4、5下應該有…踢大腿與腰…」（見94
    年4月20日偵查筆錄）、「…當天簡永政腳軟走不動跌倒，
    然後被告就用腳踢他大腿跟腰部分…（被告有沒有說『起來
    啦…』口氣很不好，用腳踢？）他每次都這樣…被告就說『
    走啊，起來了，大家都要下班…』…死者躺在地上，被告一
    直用腳踢…（當時幾個人踢？）只有被告一個人，就是被告
    …（你看到被告踢簡永政有沒有踢得很兇？）他就是用腳踹
    …」（見94年8月19日台北地院審理筆錄）等語。綜上可知
    ，斯時被害人簡永政已酒醉無力，不可能有自殘行為，所受
    上開傷害係他人外力造成，現場又僅被告一人對被害人簡永
    政為踢、踹之動作，足見被告以腳踢、踹側躺地上之被害人
    簡永政腹腰部及近胸部位，造成被害人左、右肋骨外側分別
    有斷裂，左側第3、4、5、6肋骨，右側第2、3、4、5、6肋
    骨有前端骨折，左上肺葉有骨折穿刺傷約有1.5公分直徑，
    右肺葉有約1.0x0.5x0.5公分大小之肋骨骨折穿刺傷。胸骨
    體中斷內通有約5x1公分皮下出血、肝臟有長約15公分長挫
    裂傷，寬厚分別達10公分之傷害，致被害人因前開胸部鈍挫
    傷、血胸及腹部鈍挫併肝挫裂引起呼吸性休克及出血性休克
    不治死亡，即被告之傷害行為與被害人簡永政之死亡間，有
    相當因果關係。
(四)綜上被告之供陳及證人之證言，並被害人因上開傷害致死之
    結果，足認被告有踢踹被害人胸、腹部之行為。查人體胸、
    腹部甚為脆弱，對身強體健之人加以踢、踹，亦足以造成胸
    、腹部內部之肝、肺等臟器破裂受傷害，且足以因腹部內肝
    、肺臟器受創大量出血引致死亡，此為一般人所能認知，且
    客觀上亦能預見，而被告係智慮成熟之成年人，其以腳踢、
    踹被害人之腹、腰部及近胸部位數下可能會造成死亡之加重
    結果，於客觀上自有可能預見，自應對被害人之死亡負責。
    被告辯稱被害人簡永政之死亡與其無關云云，顯係避就之詞
    ，不足採信，應認原告主張被告傷害簡永政致死之事實為真
    正。
四、按故意或過失不法侵害他人之權利者，負損害賠償責任；不
    法侵害他人致死者，對於支出殯葬費之人，亦應負損害賠償
    責任；被害人對於第三人負有法定扶養義者，加害人對於該
    第三人亦應負損害賠償責任；被害人之父、母、子、女及配
    偶，雖非財產上之損害，亦得請求賠償相當之金額。民法第
    184條第1項前段、第192條第1項、第2項、第194條定有明文
    。原告係被害人簡永政之母，有其提出之戶籍謄本及身分證
    影本可稽，被告不法侵害簡永政之身體致其死亡，對於原告
    因而所受之損害，自應負賠償責任。茲就原告請求被告賠償
    之各項金額，審酌如下：
(一)殯葬費232,800元部分：
    原告請求上開殯葬費，業經被告認諾，應予准許。
(二)扶養丙○○之費用2,167,200元部分：
    據原告提出之戶籍謄本所示，丙○○係於86年7月29日出生
    ，父為簡永政，母為甲○○，簡永政與甲○○於91年11月29
    日離婚，約定丙○○由簡永政監護，簡永政死後，依民法第
    1089條第1項規定，應由母甲○○行使對丙○○之權利義務
    ，而為丙○○之法定代理人。原告並非丙○○之監護人或法
    定代理人，亦非法律上第一順位之扶養義務人，其起訴請求
    扶養丙○○之上開扶養費自非適法，自不應准許（經本院闡
    明後，甲○○另以丙○○之法定代理人身分追加起訴請求被
    告給付丙○○之扶養費280萬元，惟未依本院裁定補繳裁判
    費，另以裁定駁回該部分起訴）。
(三)精神慰藉金560萬元部分：
    原告為被害人簡永政之母，被告毆打簡永政致死，原告精神
    上確受極大痛若，本院斟酌被告與簡永政一同至儷豪酒店飲
    酒，卻因簡永政酒醉之細故，被告竟以腳踹踢簡永政傷重送
    醫不治死亡之實際情況，及原告國小未畢業，現行動不便，
    無工作，有農地約600坪、農舍一間、存款約10萬元，被告
    則高中畢業，作電腦硬體買賣，每月收入約3萬元，有機車
    一輛外，無其他財產（見本院卷14、15頁筆錄及24至29頁財
    產查詢資料），以及其他一切情況，認為原告請求560萬元
    ，尚嫌過高，應予核減為250萬元，方屬公允，逾此數額之
    請求，不應准許。
五、綜上所述，原告基於侵權行為之損害賠償請求權，請求被告
    賠償原告273萬2800元 (232,800元+2,500,000元），及自九
    十五年一月十二日起，至清償日止，按週年利率百分之五計
    算之利息，為有理由，應予准許；逾此部分所為之請求，為
    無理由，應予駁回。
六、因本件事證已臻明確，兩造其餘攻擊防禦方法，核不影響判
    決結果，茲不予一一論述；又原告並未聲請宣告假執行，故
    被告聲請宣告免假執行，核無必要。均並予敘明。
七、結論：本件原告之訴，為一部有理由，一部無理由，爰依法
    判決如主文。
中    華    民    國    95    年    7    月    12     日
                  民事第十二庭審判長法  官  張宗權
                                    法  官  蕭艿菁
                                    法  官  陳忠行
正本係照原本作成。
如不服本判決，應於收受送達後20日內向本院提出上訴書狀，其
未表明上訴理由者，應於提出上訴後20日內向本院補提理由書狀
（均須按他造當事人之人數附繕本）上訴時應提出委任律師或具
有律師資格之人之委任狀；委任有律師資格者，另應附具律師資
格證書及釋明委任人與受任人有民事訴訟法第466條之一第一項
但書或第二項（詳附註）所定關係之釋明文書影本。
中    華    民    國    95    年    7    月     13    日
                                    書記官  明祖星
附註：
民事訴訟法第四百六十六條之一（第一項、第二項）：
對於第二審判決上訴，上訴人應委任律師為訴訟代理人。但上訴
人或其他法定代理人具有律師資格者，不在此限。
上訴人之配偶、三親等內之血親、二親等內之姻親，或上訴人為
法人、中央或地方機關時，其所屬專任人員具有律師資格並經法
院認為適當者，亦得為第三審訴訟代理人。


司法院資訊處製作；財團法人民間司法改革基金會備份。
